臺灣彰化地方法院刑事判決　　　　　　　 96年度訴字第921號
公　訴　人　臺灣彰化地方法院檢察署檢察官
被　　　告　丙○○
　　　　　　丁○○
　　　　　　　　　　4
上　一　人
選任辯護人　張崇哲律師
　　　　　　林志銘律師
上列被告等因妨害自由等案件，經檢察官提起公訴（95年度偵
字第6653號），本院判決如下：
    主    文
丙○○共同以非法方法，剝奪人之行動自由，處有期徒刑拾月，
減為有期徒刑伍月，如易科罰金，以銀元佰元折算壹日。
丁○○共同以非法方法，剝奪人之行動自由，處有期徒刑拾月，
減為有期徒刑伍月，如易科罰金，以銀元佰元折算壹日。
    事    實
一、丁○○（綽號阿國）於民國92 年2月間某日晚上10時許，進
    入甲○○位於彰化縣福興鄉○○村○○路2 號之住處，向甲○○詢問該地有無供人賭博之機會，經甲○○當場拒絕後，
    丁○○遂心生不滿，基於恐嚇之犯意，以手拍觸甲○○之肩
    膀，及將手指往內彎壓，並向甲○○恫稱：「你不答應，我
    就要你好看，大家來試試看」等語，以上開加害自由之事，
    恐嚇甲○○，使甲○○心生畏懼，致生危害於其安全後離去
    ；約20分鐘後，丁○○為實行上開恐嚇內容，竟與丙○○（
    原名許純章，綽號阿章）及真實姓名、年籍不詳之成年男子
    3 人（以下分別簡稱甲男、乙男、丙男），共同基於妨害自
    由之犯意聯絡，由丁○○指示丙○○、甲男、乙男、丙男共
    計4 人，一同駕乘車輛前往甲○○上開住處，由丙○○及甲
    男、乙男下車進入甲○○上開住處（所涉無故侵入住宅罪嫌
    ，未據告訴），以1 人推甲○○後背、另2 人分別架住甲○○左右肩膀、手臂，及拉住甲○○左右褲頭之方式，違反甲○○之意願，將甲○○強押拖行進入前揭車輛後座中間，丙○○隨即進入車內副駕駛座，甲男、乙男則坐於後座左、右
    各一側，以將甲○○左、右手臂往後拉，且按壓甲○○肩膀
    各一側之方式，控制甲○○之行動自由，並於後座車門尚未
    完全關閉之際，即由原本留待車內駕駛之丙男加速駛離甲○○之住處，於車行約1 、20分鐘後，丙○○等人在彰化縣之
    福興鄉○○路與台17線路口約200 公尺處停車，丙○○另行
    獨自基於普通傷害之犯意，出拳毆打甲○○之左眼（所涉傷
    害罪嫌未據起訴），且詢問甲○○：「是誰給你當靠山」等
    語，並推由甲男、乙男續以前開方法控制甲○○之身體自由
    ，以前揭方法在該地點剝奪甲○○之行動自由長達10餘分鐘
    ，始令甲○○下車後，駕車離去，總計妨害甲○○自由之時
    間約有3 、40分鐘之久。嗣因警方循線查悉後，通知甲○○
    出面說明，因而查獲。
二、案經彰化縣警察局鹿港分局報請臺灣彰化地方法院檢察署檢
    察官偵查起訴。
    理    由
一、證據能力部分：
（一）按被告以外之人於檢察事務官、司法警察官或司法警察調
      查中所為之陳述，與審判中不符時，其先前之陳述具有較
      可信之特別情況，且為證明犯罪事實存否所必要者，得為
      證據，刑事訴訟法第159條之2載有明文。經查，證人乙○○、甲○○、戊○○先為警詢問後，復經本院傳訊到庭具
      結作證（前另經檢察官訊問時，亦曾具結明確在案），證
      人乙○○、甲○○、戊○○於警詢時之陳述與審判中雖有
      部分不符之處，然其等於警詢時距離案發時間較近，記憶
      當屬尚清晰、證詞較未受影響，具有較可信之特別情況，
      且上述證人於警詢時之陳述，係為證明被告丙○○、丁○○之犯罪事實所必要，揆諸前開刑事訴訟法之規定，應均
      具有證據能力。被告丁○○之辯護人雖為被告丁○○辯護
      稱：證人乙○○、甲○○、戊○○警詢筆錄未經錄音、受
      到誘導云云，然因刑事訴訟法第100 條之2 、第100 條之
      1 關於警詢筆錄原則須經全程錄音之規定，係針對犯罪嫌
      疑人所為之規範，尚難因證人之警詢筆錄未經錄音，即否
      定其證據能力；又被告丁○○辯稱證人乙○○、甲○○、
      戊○○之警詢筆錄係經誘導云云，並無所據，應屬臆測之
      詞，亦不影響本案證人乙○○、甲○○、戊○○警詢所為
      證述之證據能力。
（二）次按無證據能力、未經合法調查之證據，不得作為判斷之
      依據；被告以外之人於審判外之言詞或書面陳述，除法律
      有規定者外，不得作為證據；且被告以外之人於審判外之
      陳述，雖不符合刑事訴訟法第159條之1至第159條之4規定
      ，而經當事人於審判程序同意作為證據，法院審酌該言詞
      陳述或書面陳述作成時之情況，認為適當者，亦得為證據
      ；又當事人、代理人或辯護人於法院調查證據時，知有第
      159 條第1 項不得為證據之情形，而未於言詞辯論終結前
      聲明異議者，視為有前項之同意，刑事訴訟法第155 條第
      2 項、第159 條第1 項、第159 條之5 分別規範明確。有
      關以下所引用除前開（一）所示以外之被告以外其餘之人
      於審判外之言詞或書面陳述，而不符合刑事訴訟法第159
      條之1 至第159 條之4 規定者，業經公訴人、被告丙○○
      、丁○○2人 及被告丁○○選任之辯護人於本院審理時明
      示同意作為證據，且均經本院審理時當庭直接提示而為合
      法之調查，公訴人、被告丙○○、丁○○2 人及被告丁○○選任之辯護人亦均未於言詞辯論終結前聲明異議，本院
      審酌前開證據作成或取得之狀況，或係於偵查中經具結作
      證，證人對案發情況之記憶當不致發生一般傳聞證據中證
      人記憶瑕疵之風險，又渠等所述情節大致相符，且參以其
      等陳述時之外在環境及情況，其等應無受他人干擾混淆，
      或非法或不當取證之情事，且亦無顯不可信之情況，故認
      為適當而均得以作為證據，是前開證據依刑事訴訟法第15
      9 條之5 規定，均具有證據能力。
二、訊據被告丙○○固坦認其綽號為「阿章」，認識被告丁○○
    ；被告丁○○亦坦認於92年2 月間某日晚上10時許，進入被
    害人甲○○位於彰化縣福興鄉○○村○○路2 號之住處，向
    被害人甲○○詢問該地有無供人賭博之機會，經被害人甲○○當場拒絕，遂拍拍被害人甲○○之肩膀後離去，及認識被
    告丙○○，與使用門號0000000000號行動電話等事實，惟被
    告丙○○矢口否認有何妨害被害人甲○○行動自由之犯行，
    被告丁○○亦矢口否認有何恐嚇被害人甲○○及妨害被害人
    甲○○行動自由之犯行。被告丙○○辯稱：其並不認識被害
    人甲○○；且未受被告丁○○指示於前開時間前往被害人甲○○住處，亦未以如事實欄所述之方式強押拘禁被害人甲○○，剝奪被告甲○○之行動自由云云。被告丁○○則辯稱：
    伊於92年2 月間某日晚上10時餘許離開被告甲○○之住處時
    ，並未心生不滿，伊以手拍觸被害人甲○○之肩膀，是出於
    打招呼之意思，且伊僅向被害人甲○○稱：「好好好，再看
    看」等語；又伊並未指示被告丙○○等人為如事實欄所載之
    妨害被害人甲○○之犯行，恐係因其他與被害人甲○○有債
    務糾紛之人所為；除被告丙○○以外，尚認識許多綽號「阿
    章」之人，被害人甲○○及證人戊○○、乙○○所稱之「阿
    章」未必為被告丙○○；伊與證人戊○○之父親曾生糾紛，
    證人戊○○恐係因此而為不實之證述；伊常因喝醉酒而胡亂
    言語，故遭警方監聽錄得之譯文內容，並非出自伊真意；警
    方恐係因為績效始偵辦此多年前之案件云云。被告丁○○之
    辯護人則為被告丁○○辯護稱：本件案發時間距今已歷時四
    年餘，被害人甲○○及證人戊○○、乙○○所為之證言，恐
    有記憶難以清晰之虞，並無足採云云。惟查：
（一）證人即被害人甲○○於警詢中證稱：當天晚上10時許，我
      與幾位朋友在自宅內聊天，被告丁○○突然進來，問我這
      裡有無在賭博，又說他想在我這裡賭博，要我將住處借給
      他使用，我說不可以，他就恐嚇我「你不答應，我就要你
      好看，不然你就試試看」，約20分鐘後，其手下即綽號「
      阿章」之被告丙○○及3 名不詳之男子進入我的屋內，強
      押我出去，推我入他們所駕駛來的車內，強行將我載至彰
      化縣福興鄉○○路與台17線路口西邊約200 公尺處，被告
      丙○○就對我稱：是誰給你作靠山，並出手毆打我，我就
      獨自步行至彰化縣福興鄉○○路與台17線路口橋上，請朋
      友來載我回家，我被強押上車時，會害怕他們再來找麻煩
      及傷害我（見彰化縣警察局鹿港分局鹿警分偵字第095000
      3579號卷第78、79頁），於偵訊時證述：當天被告丁○○
      進入我住處時，我與十幾位朋友在場，他問我住處是否有
      在供人賭博，他想加入，我回答沒有，他就用手壓住我肩
      膀稱「好好」，就離開了，約20分鐘後，朋友知道等一下
      可能會發生事情，就紛紛離開我的住處，只剩下我、證人
      乙○○等人在場，後來有4 男子進入我住處，將我架起來
      ，拉著我的褲頭，將我強行押到車內，載我至彰化縣福興
      鄉○○路與台17線路口附近，在車內有人跟我說「是誰讓
      你當靠山」，並出拳毆打我的臉，並叫我下車，事後我打
      電話請證人戊○○來前揭地點載我回家，事後證人戊○○
      跟我說押我出去的人是綽號「阿章」的男子（見臺灣彰化
      地方法院檢察署95年度偵字第6653號卷第173 、174 頁）
      ，在本院審理中證言：被告丁○○當天確實有到我住處說
      要賭博，我說這裡沒有在賭博，他就拍拍我的肩膀，手指
      並內彎扣按我的肩膀，力道中等，對我說「你在看看」，
      然後就出去了，約過了20分鐘，我就被押出去了，共被押
      出去約3 、40分鐘，後來證人戊○○告訴我押我的人是綽
      號「阿章」的男子，當時是3 個男子進來，2 個人架住我
      的肩膀，並從我的兩側拉住褲頭，另1 人從我背後推，將
      我拖著走，硬把我推入門口的車內，我當時有撐住車門旁
      的框架不願進入，但他們硬把我推入，後來我坐在後座中
      間，左右各有1 名男子，前座駕駛座、副駕駛座也各坐1
      名男子，我一腳還伸在門外，車門還沒關，車子就慢慢開
      走了，車子開到彰化縣福興鄉○○路與台17線路口約20 0
      公尺處，車子就停下來，從我住處開到該處約1 、20分鐘
      ，車子在該處停下後，坐在副駕駛座的人就出拳打我的左
      眼，並說「什麼人讓你當靠山」，我當時有說「是阿國誤
      會了」，車子約在此停留了十幾分鐘，之後他們放我下車
      後，他們就離開了，當時在車上我還被後座左右兩側之人
      把我的手臂往後拉壓住肩膀，根本無法掙扎，對方不是為
      了要控制我的行動才打我的，我當時遭被告丁○○出言恐
      嚇時，難免會胡思亂想等語（見本院96年度訴字第921 號
      卷第75 -79頁）；核與證人戊○○於警詢中證述：當天被
      告丁○○向被害人甲○○借住處賭博，被害人甲○○不答
      應，被告丁○○就說「要他好看，不然你就試試看」，沒
      有多久，被告丁○○手下即綽號「阿章」的被告丙○○及
      3 名不詳的男子就進入屋內將被害人甲○○強押出去，強
      行將被害人甲○○載走，後來被害人甲○○獨自步行至彰
      化縣福興鄉○○路與台17線路口橋上，才打電話請我去載
      他回家（見彰化縣警察局鹿港分局鹿警分偵字第09500035
      79號卷第86頁），偵訊時證述：當天晚上被告丁○○到被
      害人甲○○之住處，向被害人甲○○借地方賭博，遭被害
      人甲○○拒絕，被告丁○○臨走前就跟被害人甲○○稱「
      大家試試看」，就走了，約十幾分鐘後，有4 名男子進入
      被害人甲○○住處，將被害人甲○○強押至他們之車上後
      駛離，我仍在被害人甲○○家中等待，後來我接獲被害人
      甲○○之電話，到彰化縣福興鄉○○路與台17線路口約20
      0 公尺處載回被害人甲○○（見臺灣彰化地方法院檢察署
      95年度偵字第6653號卷第174 頁），於本院審理中證言：
      我從被告丁○○當天離去前的動作來看，大概是跟被害人
      甲○○稱「大家試試看」，我在偵訊中確實有說被告丁○○臨走前對被害人甲○○稱：「大家試試看」，警詢中我
      也沒有說謊，警察問什麼我就回答什麼，我有看到案發當
      天來押被害人甲○○的是被告丙○○，因為我知道他的身
      材及長相，當時有2 個人拉住被害人甲○○的手，並拉住
      他的褲頭，要推被害人甲○○入車內，被害人甲○○雙手
      抓住車門邊不願意進入，但他們還是強押被害人甲○○進
      入車內，並將車子開走，後來我接獲被害人甲○○之電話
      ，到彰化縣福興鄉○○路與台17線路口約200 公尺處載回
      被害人甲○○，我在車上有告訴被害人甲○○押他的人是
      「阿章」等語（見本院96年度訴字第921 號卷第79-82 頁
      ）；證人乙○○於警詢中證稱：當天晚上被告丁○○要向
      被害人甲○○借住處賭博，遭被害人甲○○拒絕，被告丁○○遂對被害人甲○○稱「要給你好看，不然你就試試看
      」，被告丁○○離開被害人甲○○住處後，約20分鐘後，
      被告丁○○叫其手下即被告丙○○及3 名不詳之男子強押
      被害人甲○○至他們的駕駛來的自小客車內，我是看被害
      人甲○○回來時，我才放心回家（見彰化縣警察局鹿港分
      局鹿警分偵字第0950003579號卷第91、92頁），於偵訊中
      證述：當天被告丁○○去被害人甲○○住處，他離開後，
      只剩我和被害人甲○○、證人戊○○還待在被害人甲○○
      住處，之後沒多久，有3 、4 位強壯的男子進入屋內，將
      被害人甲○○拉出去，拉他上車並將他載走，之後他有打
      電話叫人載他回來（見臺灣彰化地方法院檢察署95年度偵
      字第6653號卷第175 頁），於本院審理中證言：當天有3
      個很強壯的人進入後，就拉被害人甲○○上車，1 個在後
      面推，前面的2 個用手各拉被害人甲○○一邊的手，將被
      害人甲○○強拉入停在被害人甲○○住處門口之車內，與
      車內之另1 名男子共同將被害人甲○○載走，當天晚上被
      害人甲○○被押走約4 、50分鐘後才回家（見本院96年度
      訴字第921 號卷第69-74 頁）相符。又證人乙○○於本院
      審理中證稱：警察提供照片供我指認時，照片是清楚的，
      又因為被告丙○○、丁○○之前有參與選舉，有貼照片，
      所以我可以確定指認（見本院96年度訴字第921 號卷第71
      頁）；證人戊○○於本院審理時證述：我知道案發當天來
      押被害人甲○○的人是被告丙○○，我從身材和臉來判斷
      的，因為我雖然不認識被告丙○○，但我知道有被告丙○○這個人，且我知道他的身材和長相（見本院96年度訴字
      第921 號卷第80、81頁），及參以被告丁○○於本院審理
      中自陳：其雖認識約十幾個綽號「阿章」之人，然除被告
      丙○○外，均不知其他「阿章」之真實姓名等語（見本院
      96年度訴字第921 號卷第83頁），衡情與常理不符一節，
      堪認證人即被害人甲○○、證人乙○○、戊○○如前所為
      之證詞，應係屬實，被告丁○○雖辯稱：認識很多其他綽
      號亦叫「阿章」之人，故證人所言之「阿章」應非係指綽
      號「阿章」之被告丙○○云云，乃不足採。
（二）再被告丁○○於案發當天離去被害人甲○○住處時，拍被
      害人甲○○肩膀，並稱：大家試試看等語，致當天並未與
      其他人發生衝突之被害人甲○○胡思亂想，及當時在被害
      甲○○住處之若干人等嗣後紛紛走避一情，亦經證人即被
      害人甲○○、證人乙○○、戊○○證述明確，已如前述，
      堪認被告丁○○所稱：其僅是向被害人甲○○打招呼告別
      ，且打招呼之方式有很多等語，應為飾詞狡辯之語，不足
      採信。況證人即被害人甲○○於本院審理中稱：我被押至
      車子載走後，車內的人有問我「是什麼人讓你當靠山」，
      我當時有回答說是「阿國」誤會了，「阿國」不要隨便亂
      想誤會我，因為我想本來沒事，為何經過1 、20分鐘後，
      就會有事，所以我才會認為跟「阿國」有關，我僅被修理
      過這一次而已，案發當天我除了與被告丁○○說話，並沒
      有與任何人發生何事（見本院96年度訴字第921 號卷第77
      -79 頁），是被告丁○○所辯：被害人甲○○另有欠債，
      可能是別人押的等語，尚無所據，亦不足採。復證人戊○○於本院審理中結證：我父親確實是陳富利，但我不清楚
      我父親與被告丁○○之間是否曾有糾紛，我並沒有因為被
      告丁○○稱他與我父親有糾紛，就在警詢作不實之陳述（
      見本院96年度訴字第921 號卷第82頁），是被告丁○○所
      稱證人戊○○所為證言證據力不足之辯解，仍無可採。
（三）另依被告丁○○使用之0000000000行動電話門號與不詳姓
      名之人所使用0000000000門號，於95年4 月18日下午6 時
      43分通話之監聽譯文：「叔仔，那個「福來仔」交情跟你
      很好嗎？」「哪有可能說我？之前我才叫阿章仔跟他修理
      而已，我跟他哪有很好」（見臺灣彰化地方法院檢察署95
      年度偵字第6653號卷第10頁）可知，被告丁○○於該通電
      話中，已承認指示綽號「阿章」之被告丙○○「修理」被
      害人甲○○一情，酌以被害人甲○○如於本院審理時陳述
      ：除了本案該次外，不曾被修理過等語（見本院96年度訴
      字第921 號卷第77頁），堪認該通電話通聯譯文所載「修
      理」一事即指如本案事實欄一所述之情無訛，被告丁○○
      所辯：其常常會喝醉酒，發酒瘋，而胡言亂語，當天應亦
      是喝醉酒云云，並無可信。復被告丁○○雖陳稱：警方恐
      係為求績效，始於多年後積極偵辦此案件云云，然警方之
      職責，本在發現犯罪事實，進而懲奸除惡、除暴安良，不
      因時間歷時數年而受影響，且被告丁○○就其前揭所言並
      無提出相關證據可資佐證，應屬空泛臆測之詞，尚難作為
      憑據。至被告丁○○之辯護人為被告丁○○辯護稱：本案
      案發迄今已歷時久遠，證人記憶力或有侷限，所為之相關
      證述並非全然可採云云，考量證人即被害人甲○○除本案
      外，從未遭人「修理」過，該次經驗衡情將在被害人甲○○記憶中留下深刻之印象，及證人即被害人甲○○、證人
      乙○○、戊○○對於被告丁○○在被害人甲○○住處時，
      與被害人談話之距離、位置，與被害人甲○○當天遭被告
      丙○○等人架離住處、強押上車之細節，在本院隔離訊問
      之情形下，均能證述詳細、且相互吻合（見本院96年度訴
      字第921 號卷第69-82 頁）等情，足徵證人即被害人甲○○、證人乙○○、戊○○前開所為之證述誠屬可採無虞。
（四）證人乙○○雖於本院審理時雖翻異前詞表示警詢時，並未
      陳明如警詢筆錄所載內容之答話，惟其於本院審理時對於
      被害人甲○○遭人強迫架離住處，押往屋外之車輛後，駛
      離約達4 、50分鐘等節，均陳述清晰，又觀之其於本院審
      理時證稱：其當時雖然緊張，但於被害人甲○○遭人剝奪
      行動自由之期間，均未報警，且於被害人返家後，亦未詢
      問被害人甲○○相關遭受妨害自由之細節云云（見本院96
      年度訴字第921 號卷第74頁），顯均與常情有違，堪認證
      人乙○○於本院審理時所為與警詢、偵訊所述不一之證言
      ，無可採據。此外，並有照片暨位置圖3 張、被告丁○○
      使用之0000000000行動電話門號與不詳姓名之人所使用00
      00000000門號95年4 月18日下午6 時43分通話之監聽譯文
      1 紙在卷可稽（見彰化縣警察局鹿港分局鹿警分偵字第09
      50003579號卷第96-98 頁，臺灣彰化地方法院檢察署95年
      度偵字第6653號卷第10頁），本案事證明確，被告丁○○
      、丙○○2 人前開犯行均洵堪認定，應予依法論科。
三、查刑法於94年2 月2 日修正公布，並於95年7 月1 日施行。
    按行為後法律有變更者，適用行為時之法律，但行為後之法
    律有利於行為人者，適用最有利於行為人之法律，現行刑法
    第2 條第1 項訂有明文。此條規定乃與刑法第1 條罪刑法定
    主義契合，而貫徹法律禁止溯及既往原則，係規範行為後法
    律變更所生新舊法律比較適用之準據法，是刑法第2 條本身
    雖經修正，但刑法第2 條既屬適用法律之準據法，本身尚無
    比較新舊法之問題，應一律適用裁判時之現行刑法第2 條規
    定以決定適用之刑罰法律，先予辨明。又以本次刑法修正之
    比較新舊法，應就罪刑有關之共犯、未遂犯、牽連犯、連續
    犯、結合犯，以及累犯加重、自首減輕暨其他法定加減原因
    （如身分加減）與加減例等一切情形，綜其全部罪刑之結果
    而為比較，最高法院95年5 月23日95年度第8 次刑庭會議決
    議可資參照。茲就本案有關之新舊法比較部分，臚列如下：
（一）修正後刑法第33條第5 款規定「罰金：新臺幣1,000 元以
      上，以100 元計算之。」，與修正前刑法第33條第5 款規
      定「罰金：（銀元）1 元以上。」不同。比較新舊法結果
      ，以舊法較有利於行為人，新法並無對被告較為有利之情
      形，故依刑法第2 條第1 項前段規定，本案關於刑法第30
      2 條第1 項妨害自由罪之法定刑罰金部分，自應適用行為
      時之法律即修正前刑法第33條第5 款規定決定其罰金部分
      之法定刑。
（二）刑法第28條有關共同正犯之規定，僅作文字修正，對於狹
      義共同正犯（指有犯意聯絡及行為分擔之數行為人）之認
      定，不生任何影響，不論依修正前、後之規定，均應論以
      共同正犯，是於本案新舊法對被告而言並無有利或不利之
      情形。
（三）被告行為後，罰金罰鍰提高標準條例第2 條業已刪除，而
      刑法第41條第1 項前段關於易科罰金之折算標準已由舊法
      之以銀元100 元以上、300 元以下折算1 日，修正為以新
      臺幣1,000 元、2,000 元、3,000 元折算1 日，因屬科刑
      規範事項之變更，其折算標準為裁判時所應諭知，自有就
      新舊法規定比較之必要，經比較新舊法結果，以被告行為
      時之舊法較為有利於被告，本案應適用被告行為時之法律
      即修正前刑法之規定論斷。
（四）綜上被告全部罪刑之結果而為新、舊法比較，揆諸前揭最
      高法院決議及刑法第2 條第1 項所定之「從舊從輕」原則
      ，適用被告丙○○、丁○○2 人行為時法律，對被告2 人
      較為有利，自應適用修正前之刑法規定。
四、查被告丁○○指揮被告丙○○夥同不詳姓名之甲男、乙男、
    丙男3 位成年男子強行將被害人甲○○押入車內，開車抵達
    彰化縣福興鄉○○路與台17線路口約200 公尺處後，始將被
    害人釋放，總計妨害被害人甲○○行動自由之期間長達約3
    、40分鐘，其等行為已符合刑法第302 條第1 項之以非法方
    法剝奪人之行動自由罪構成要件。核被告丁○○、丙○○所
    為，均係犯刑法第302 條第1 項之以非法方法，剝奪人之行
    動自由罪。又起訴意旨雖認被告丁○○另犯刑法第305 條之
    恐嚇危害安全罪，且與前揭妨害自由犯行，具有牽連犯之裁
    判上一罪關係，惟被告丁○○於恐嚇被害人甲○○後，進而
    實施妨害自由之加害行為，其恐嚇之危險行為，應為後生之
    妨害自由實害行為所吸收，不另成立恐嚇危害安全罪。再起
    訴書並未起訴被告丁○○、丙○○2 人傷害罪嫌一節，已據
    蒞庭檢察官於本院審理時陳明，附此敘明。復按刑法上共同
    正犯之成立，固以有犯意之聯絡及行為分擔為要件，所謂犯
    意之聯絡，不限於事前有協議，即僅於行為當時有共同犯意
    之聯絡亦屬之。又行為之分擔，亦不以每一階段均經參與為
    必要，且共犯相互間，若有共同實施犯罪行為之意思，雖祇
    分擔一部分構成犯罪事實之行為，仍應就全部犯罪事實共同
    負責（最高法院95年度臺上字第1770號判決要旨參照）。是
    被告丙○○、丁○○與甲男、乙男、丙男3 名不詳姓名之成
    年男子，就上開以非法方法，剝奪人之行動自由之犯行，彼
    此間具有犯意聯絡及行為分擔，均為共同正犯。爰審酌被告
    丁○○曾任彰化縣鹿港鎮鎮民代表，被告丙○○為現任之彰
    化縣鹿港鎮鎮民代表，僅因被害人甲○○未能提供被告丁○○賭博之機會，被告丁○○即心懷怨懟，出言恐嚇，進而與
    被告丙○○等人共同基於妨害自由之犯意聯絡，以暴力強迫
    之手段，剝奪被害人甲○○之行動自由，蔑視法治，對社會
    治安造成危害，亦對被害人甲○○之心理造成難以忘卻之傷
    害，惡性非輕，暨犯後均飾詞狡辯，未知悔改等一切情狀，
    就被告丙○○、丁○○2 人分別量處如主文第1 項、第2 項
    所示之宣告刑。末中華民國96年罪犯減刑條例已於96年7 月
    16日施行，而本件被告2 人所犯之前揭罪行均係在96年4 月
    24日以前，且並無中華民國96年罪犯減刑條例所定不適用減
    刑之情形，故均應依該條例第2 條第1 項第3 款、第7 條、
    第9 條之規定，就被告2 人之宣告刑分別諭知減得之刑，並
    各諭知易科罰金之折算標準，以示懲儆。
據上論斷，應依刑事訴訟法第299 條第1 項前段，刑法第2 條第
1 項前段、第28條（修正前）、第302 條第1 項、第41條第1 項
前段（修正前），罰金罰鍰提高標準條例第1 條前段、第2 條（
修正前），中華民國96年罪犯減刑條例第2 條第1 項第3 款、第
7條 、第9 條，判決如主文。
本案經檢察官張尹敏到庭執行職務。
中　　華　　民　　國　　96　　年　　8 　　月　　10　　日
            　刑事第八庭  審判長法  官  李雅俐
                                法  官  唐中興
                                法  官  林秉暉
以上正本證明與原本無異。
如不服本判決應於收受本判決後10日內向本院提出上訴書狀，其
未敘述上訴理由者，並得於提起上訴後10日內向本院補提理由書
狀（均須按他造當事人之人數附繕本）「切勿逕送上級法院」。
告訴人或被害人對於判決如有不服具備理由請求檢察官上訴者，
其上訴期間之計算係以檢察官收受判決正本之日期為準。
中　　華　　民　　國　　96　　年　　8 　　月　　14　　日
                                書記官  梁高賓
附錄論罪科刑法條：
刑法第302條第1項
私行拘禁或以其他非法方法，剝奪人之行動自由者，處5年以下
有期徒刑、拘役或3百元以下罰金。
